臺灣高等法院刑事判決　　　　　　　　100年度上訴字第446號
上　訴　人
即　被　告　游禮成
上列上訴人即被告因違反毒品危害防制條例案件，不服臺灣板橋
地方法院99年度訴字第3328號，中華民國99年12月22日所為之第
一審判決（起訴案號：臺灣板橋地方法院檢察署99年度毒偵字第
6894號），提起上訴，本院判決如下：
    主  文
上訴駁回。
    理  由
一、按依刑事訴訟法第350條、第361條、第362條、第367條規定
    ，不服地方法院之第一審判決而上訴者，須提出上訴書狀，
    並應敘述具體理由，為上訴必備之程式；其所提出之書狀未
    敘述上訴理由，或僅曾以言詞陳述上訴理由者，均應於上訴
    期間屆滿後二十日內補提理由書於第一審法院。第一審法院
    經形式審查，認逾期未補提上訴理由者，應定期間先命補正
    ；逾期未補正者，為上訴不合法律上之程式，應以裁定駁回
    。倘已提出上訴理由，但所提非屬具體理由者，則由第二審
    法院以上訴不合法律上之程式，判決駁回。而所謂具體理由
    ，必係依據卷內既有訴訟資料或提出新事證，指摘或表明第
    一審判決有何採證認事、用法或量刑等足以影響判決本旨之
    不當或違法，而構成應予撤銷之具體事由，始克當之（例如
    ：依憑證據法則具體指出所採證據何以不具證據能力，或依
    憑卷證資料，明確指出所為證據證明力之判斷如何違背經驗
    、論理法則）；倘僅泛言原判決認定事實錯誤、違背法令、
    量刑失之過重或輕縱，而未依上揭意旨指出具體事由，或形
    式上雖已指出具體事由，然該事由縱使屬實，亦不足以認為
    原判決有何不當或違法者（例如：對不具有調查必要性之證
    據，法院未依聲請調查亦未說明理由，或援用證據不當，但
    除去該證據仍應為同一事實之認定），皆難謂係具體理由，
    俾與第二審上訴制度旨在請求第二審法院撤銷、變更第一審
    不當或違法之判決，以實現個案救濟之立法目的相契合，並
    節制濫行上訴（最高法院97年度台上字第892 號判決亦同此
    意旨）。
二、本件原審判決略以：上訴人即被告游禮成前因施用毒品案件
    ，經臺灣板橋地方法院裁定將其送往勒戒處所觀察、勒戒後
    ，因認無繼續施用毒品之傾向，而以87年度簡字第118 號判
    決為免刑判決確定；復因施用第二級毒品案件，經同法院院
    裁定將其送往勒戒處所觀察、勒戒後，認有繼續施用毒品之
    傾向，再經本院裁定令入戒治處所施以強制戒治，嗣其強制
    戒治成效經評定為合格，無繼續戒治之必要，乃再由同法院
    裁定停止戒治，所餘戒治期間付保護管束，而於民國89年11
    月30日保護管束期滿未經撤銷，視為強制戒治期滿；被告上
    開施用第二級毒品犯行，亦經檢察官聲請以簡易判決處刑，
    由臺灣板橋地方法院院以89年度板簡字第196 號簡易判決判
    處有期徒刑六月確定（已執行完畢）；被告又因施用第二級
    毒品案件，先後經臺灣板橋地方法院以91年度易緝字第 203
    號、94年度易字第392 號判決分別判處有期徒刑七月、有期
    徒刑十月確定（均已執行完畢）；被告復因施用第二級毒品
    案件，先後經臺灣板橋地方法院以96年度易字第653 號、96
    年度易字第1027號判決分別判處有期徒刑十一月、有期徒刑
    一年確定，嗣經臺灣板橋地方法院裁定減刑及定其應執行有
    期徒刑一年四月確定；再因施用第二級毒品案件，經臺灣板
    橋地方法院以97年度易字第1192號判決判處有期徒刑八月確
    定；另因竊盜案件，經臺灣士林地方法院以96年度易字第10
    8 號判決判處有期徒刑九月確定，嗣經法院裁定減為有期徒
    刑四月又十五日確定；上開應執行之有期徒刑一年四月、有
    期徒刑八月、有期徒刑四月又十五日經接續執行，刑期起算
    日期為97年1月2日，而於99年1 月19日縮短刑期假釋出監，
    並於99年2 月19日縮刑期滿未經撤銷假釋，上開有期徒刑均
    以已執行完畢論。詎被告仍不知警惕，明知海洛因及甲基安
    非他命分別為毒品危害防制條例第2條第2項第1款、第2款所
    規定之第一級毒品及第二級毒品，竟仍基於施用第一級毒品
    海洛因之犯意，於99年8月26日晚間6時30分許，在其位於桃
    園縣龜山鄉○○街388號303室居處內，以將海洛因粉末摻入
    香煙內點火吸食之方式，施用第一級毒品海洛因一次；繼之
    另基於施用第二級毒品甲基安非他命之犯意，亦在上址居處
    內，以將甲基安非他命置於玻璃球內燒烤吸食其煙霧之方式
    ，施用第二級毒品甲基安非他命一次（該玻璃球業經丟棄而
    滅失）。嗣於99年8 月26日晚間10時40分許，在臺北縣鶯歌
    鎮○○街與國慶街路口處為警查獲，並於被告所使用之自用
    小客車內、被告上址居處內扣得海洛因共十四包（驗餘淨重
    合計1.7公克）、甲基安非他命二包（驗餘淨重合計12.8616
    公克）等物等語。
三、被告不服原審判決，提起上訴，其於100年1月10日提出之「
    刑事上訴狀」所敘述之上訴理由略以：被告施用毒品有情有
    可原之處，被告早欲戒除毒癮，奈何毒癮戒斷後，心癮難除
    而偶一施用毒品以之滿足，被告並無毒癮，判處被告入監一
    年實無益對被告心癮之戒斷。又被告家庭經濟困頓，家母年
    逾八十，生活無法自理，亦無力聘人照顧，一旦被告入監執
    行，勢必衍生社會問題，請撤銷原判決，更以美沙冬專業替
    代療法戒除被告毒癮，應優於使被告入監服刑與社會隔絕之
    效果云云。
四、查原判決已於理由內說明：上揭事實，業據被告於偵查中及
    原審審理時均坦白承認；且被告於為警查獲後所採集之尿液
    ，經送請臺灣檢驗科技股份有限公司以酵素免疫分析法初步
    檢驗、氣相層析質譜儀確認檢驗之檢驗結果，確呈海洛因代
    謝物嗎啡及甲基安非他命陽性反應，有該檢驗機構出具之濫
    用藥物檢驗報告一紙附卷可稽；而被告為警查獲時所扣得之
    白色粉末十四包（驗餘淨重合計1.7 公克），經法務部調查
    局以化學呈色法及氣相層析質譜儀分析法鑑定之結果，確含
    第一級毒品海洛因成分，有該局於99年10月1 日出具之調科
    壹字第09923021860 號濫用藥物實驗室鑑定書一紙附卷可稽
    ；而被告為警查獲時所扣得之白色透明結晶二包（驗餘淨重
    合計12.8616 公克），經交通部民用航空局航空醫務中心以
    氣相層析質譜儀法鑑定之結果，確含第二級毒品甲基安非他
    命成分，亦有該中心於99年9月7日出具之航藥鑑字第099561
    3 號毒品鑑定書一紙在卷可按，足認被告上開自白，核與事
    實相符。又被告前因施用毒品案件，經原審裁定將其送往勒
    戒處所觀察、勒戒後，因認無繼續施用毒品之傾向，而以87
    年度簡字第118 號判決為免刑判決確定；復因施用第二級毒
    品案件，經臺灣板橋地方院裁定將其送往勒戒處所觀察、勒
    戒後，認有繼續施用毒品之傾向，再經同法院裁定令入戒治
    處所施以強制戒治，嗣其強制戒治成效經評定為合格，無繼
    續戒治之必要，乃再由同法院院裁定停止戒治，所餘戒治期
    間付保護管束，而於89年11月30日保護管束期滿未經撤銷，
    視為強制戒治期滿；被告上開施用第二級毒品犯行，亦經檢
    察官聲請以簡易判決處刑，由臺灣板橋地方法院以89年度板
    簡字第196 號簡易判決判處有期徒刑六月確定（已執行完畢
    ）；被告又因施用第二級毒品案件，先後經原審以91年度易
    緝字第203號、94年度易字第392號、96年度易字第653 號、
    96年度易字第1027號、97年度易字第1192號判決分別判處有
    期徒刑七月、有期徒刑十月、有期徒刑十一月、有期徒刑一
    年、有期徒刑八月確定（均已執行完畢），此亦有本院被告
    前案紀錄表一份附卷可按；本件事證明確，被告施用毒品犯
    行，堪以認定。另按海洛因及甲基安非他命分別為毒品危害
    防制條例第2條第2項第1款、第2款所規定之第一級毒品及第
    二級毒品。核被告施用海洛因之行為，係犯毒品危害防制條
    例第10條第1 項之施用第一級毒品罪，其施用甲基安非他命
    之行為，係犯毒品危害防制條例第10條第2 項之施用第二級
    毒品罪；其施用前後持有第一級毒品海洛因、第二級毒品甲
    基安非他命之低度行為，應為其施用之高度行為所吸收，均
    不另論罪。被告所犯上開二罪，犯意各別，罪名互異，應予
    分論併罰。又被告有如事實欄第一項所載之犯罪科刑及執行
    紀錄，有本院被告前案紀錄表在卷可參，其於受有期徒刑之
    執行完畢後，五年內故意再犯本件有期徒刑以上之罪，為累
    犯，應依刑法第47條第1 項規定加重其刑。並審酌被告前已
    因施用毒品而受免刑判決之寬典，並多次經法院論罪科刑執
    行完畢，猶不知警惕而再犯本件之罪，顯見其自制力薄弱，
    惟其施用毒品僅屬自殘行為，對於他人之法益尚無直接之侵
    害，及其犯後均坦承犯行，態度尚稱良好等一切情狀，分別
    量處有期徒刑八月（施用第一級毒品部分）、六月（施用第
    二級毒品部分）如主文所示之刑，並定其應執行刑有期徒刑
    一年；扣案海洛因十四包（驗餘淨重合計1.7 公克）、甲基
    安非他命二包（驗餘淨重合計12.8616 公克），分別係被告
    本件施用毒品犯行所查獲之第一級、第二級毒品，應依毒品
    危害防制條例第18條第1 項前段規定沒收銷燬之等語。原審
    判決既已詳細記載認定被告犯罪之證據及理由，並已審酌關
    於刑法第57條科刑（被告前已因施用毒品而受免刑判決之寬
    典，並多次經法院論罪科刑執行完畢，猶不知警惕而再犯本
    件之罪，顯見其自制力薄弱，惟其施用毒品僅屬自殘行為，
    對於他人之法益尚無直接之侵害，及其犯後均坦承犯行，態
    度尚稱良好等）之一切情狀，在適法範圍內行使裁量權，核
    無量刑違法或不當之情形。被告上訴意旨，僅空言泛稱：被
    告施用毒品有情有可原之處，被告早欲戒除毒癮，奈何毒癮
    戒斷後，心癮難除而偶一施用毒品以之滿足，被告並無毒癮
    ，判處被告入監一年實無益對被告心癮之戒斷；又被告家庭
    經濟困頓，家母年逾八十，生活無法自理，亦無力聘人照顧
    ，一旦被告入監執行，勢必衍生社會問題，請撤銷原判決，
    更以美沙冬專業替代療法戒除被告毒癮，應優於使被告入監
    服刑與社會隔絕之效果云云，尚不足以影響原審判決量刑刑
    度之本旨，且就原審判決（本件並無以美沙冬專業替代療法
    戒除被告毒癮之法源依據，被告此部分之請求，並非適法，
    附此說明）有何不當或違法之處，毫無一語提及，自非屬上
    訴第二審之具體理由，其上訴自不合法律上之程式，爰不經
    言詞辯論予以駁回。
五、據上論斷，應依刑事訴訟法第367條前段、第372條，判決如
    主文。
中    華    民    國   100    年    2     月    22    日
                  刑事第十四庭  審判長法  官  陳志洋
                                      法  官  梁耀鑌
                                      法  官  遲中慧
以上正本證明與原本無異。
施用第一級毒品罪部分，如不服本判決，應於收受送達後10日內
向本院提出上訴書狀，其未敘述上訴之理由者並得於提起上訴後
10日內向本院補提理由書（均須按他造當事人之人數附繕本）「
切勿逕送上級法院」。
施用第二級毒品罪部分不得上訴。
                                      書記官  陳韋杉
中    華    民    國   100    年    2     月    22    日
附錄本案論罪科刑法條全文：
毒品危害防制條例第十條
I  施用第一級毒品者，處六月以上五年以下有期徒刑。
II  施用第二級毒品者，處三年以下有期徒刑。